【裁判字號】    95,訴,588
【裁判日期】    951017
【裁判案由】    違反毒品危害防制條例
【裁判全文】
臺灣新竹地方法院刑事判決               95年度訴字第588號
公  訴  人  臺灣新竹地方法院檢察署檢察官
被      告  乙○○
                      樓
                    （另案在臺灣新竹監獄新竹分監執行中）
上列被告因違反毒品危害防制條例案件，經檢察官提起公訴（九
十五年度毒偵字第一一五○號），本院裁定以簡式審判程序審理
，判決如下：
     主  文
乙○○連續施用第一級毒品，累犯，處有期徒刑拾壹月。
     事  實
一、乙○○曾於民國九十一年間因竊盜及違反毒品危害防制條例
    等案件，經本院、臺灣高等法院以九十一年度訴字第二三六
    號、九十一年度易字第一五○號、九十一年度上易字第二九
    三六號判決分別判處有期徒刑九月、十月、九月。其於九十
    三年間又因侵占案件，經本院以九十三年度易字第二八九號
    判決判處有期徒刑三月，嗣上開徒刑經定應執行有期徒刑二
    年四月確定，自九十二年六月十四日入監執行，於九十四年
    七月三十日因縮刑期滿執行完畢。其於八十八年間且因施用
    毒品案件，經本院裁定觀察勒戒後，認有繼續施用毒品傾向
    ，再經裁定令入戒治處所施以強制戒治，嗣其強制戒治處分
    經評定為合格，無繼續戒治之必要，經本院裁定停止強制戒
    治付保護管束，於八十九年十一月三日保護管束期滿執行完
    畢，由臺灣新竹地方法院檢察署檢察官於同年月九日，以八
    十九年度戒毒偵字第一一三號不起訴處分確定。又於九十一
    年間因施用毒品案件，經本院裁定令入戒治處所施以強制戒
    治，並於九十一年十一月四日，以九十一年度易字第一五○
    號判決判處有期徒刑十月確定，其強制戒治處分則於九十二
    年六月十四日期滿，仍不知悔改，復基於施用第一級毒品海
    洛因之概括犯意，於九十五年三月間某日起至同年六月二十
    四日上午九時許止，在新竹市十八尖山附近，將香煙捲紙內
    之部分煙草撥出，填入海洛因粉末後，持其所有之打火機點
    燃香煙吸食之方式，以約每二日施用一次之頻率，連續施用
    海洛因多次。嗣警方於九十五年六月二十五日下午二時許前
    往邱乾富位在新竹市○○路九六巷十四號一樓住處查訪後，
    徵得在場人乙○○同意，於同日下午四時二十分許採集其尿
    液送驗後查知上情。
二、案經新竹市警察局第一分局報請臺灣新竹地方法院檢察署檢
    察官偵查起訴。
     理  由
一、被告乙○○所犯毒品危害防制條例第十條第一項施用第一級
    毒品罪，非為死刑、無期徒刑、最輕本刑為三年以上有期徒
    刑之罪或高等法院管轄第一審案件，其於準備程序進行中先
    就被訴事實為有罪之陳述，本院認為合於刑事訴訟法第二百
    七十三條之一第一項之規定，裁定進行簡式審判程序，先予
    敘明。
二、上開事實，業經被告乙○○於偵查中及本院審理時坦白承認
    ，而被告於九十五年六月二十五日下午四時二十分許經警採
    尿送驗結果，呈嗎啡（即海洛因水解後之反應）陽性反應，
    有新竹市警察局辦理煙毒、麻醉藥品案尿液送驗受檢人真實
    姓名代號對照表及臺灣檢驗科技股份有限公司濫用藥物尿液
    檢驗報告各一份在卷可證，此均為檢驗機關本於專業知識及
    以精密儀器測試所得之結論，自可憑信。又施用第一級毒品
    海洛因，可於二至四日內由施用者尿液中檢測得知，有行政
    院衛生署管制藥品管理局九十二年三月十日管檢字第○九二
    ○○○一四九五號函在卷可供參考，足見被告之自白與事實
    相符，可以採信，其於上述時地施用海洛因多次之事實，應
    可認定。
三、被告於八十八年間因施用毒品案件，經本院裁定觀察勒戒後
    ，認有繼續施用毒品傾向，再經裁定令入戒治處所施以強制
    戒治，嗣其強制戒治處分經評定為合格，無繼續戒治之必要
    ，經本院裁定停止強制戒治付保護管束，於八十九年十一月
    三日保護管束期滿執行完畢，由臺灣新竹地方法院檢察署檢
    察官於同年月九日，以八十九年度戒毒偵字第一一三號不起
    訴處分確定。又於九十一年間因施用毒品案件，經本院裁定
    令入戒治處所施以強制戒治，並於九十一年十一月四日，以
    九十一年度易字第一五○號判決判處有期徒刑十月確定，其
    強制戒治處分則於九十二年六月十四日期滿等情，有臺灣新
    竹地方法院檢察署刑案資料查註紀錄表及臺灣高等法院被告
    前案紀錄表各一份在卷足憑，被告於強制戒治執行完畢後五
    年內，復施用第一級毒品海洛因，應予依法論科。
四、按行為後法律有變更者，適用行為時之法律。但行為後之法
    律有利於行為人者，適用最有利於行為人之法律；修正後刑
    法第二條第一項定有明文。上開條文既規定適用最有利於行
    為人之「法律」，自較刑之範圍為廣，比較時應就罪刑有關
    之共犯、未遂犯、連續犯、牽連犯、結合犯以及累犯加重、
    自首減輕、暨其他法定加減原因、與加減例等一切情形，綜
    其全部之結果，而為比較，再適用最有利於行為人之法律處
    斷；比較裁判前之法律孰為有利於行為人時，應就罪刑有關
    之一切情形，比較其全部之結果，而為整個之適用，不能割
    裂而分別適用有利益之條文；最高法院二十四年上字第四六
    三四號、二十七年上字第二六一五號判例可供參考。
    本件被告行為後，九十四年二月二日修正公布之刑法，業於
    九十五年七月一日起施行，因刑法關於累犯及連續犯等規定
    均已修正，茲就相關規定比較修正前後適用如下：
(1)、累犯之比較適用：
    刑法第四十七條原規定：「受有期徒刑之執行完畢，或受無
    期徒刑或有期徒刑一部之執行而赦免後，五年以內再犯有期
    徒刑以上之罪者，為累犯，加重本刑至二分之一。」。修正
    後，刑法第四十七條第一項改為：「受徒刑之執行完畢，或
    一部之執行而赦免後，五年以內故意再犯有期徒刑以上之罪
    者，為累犯，加重本刑至二分之一。」，增列第二項規定：
    「第九十八條第二項關於因強制工作而免其刑之執行者，於
    受強制工作處分之執行完畢或一部之執行而免除後，五年以
    內故意再犯有期徒刑以上之罪者，以累犯論。」。因修正後
    刑法第四十七條第一項係規定行為人於五年內故意再犯者才
    有累犯加重刑期之適用，對行為人較有利，而修正後刑法第
    四十七條第二項新增適用累犯之規定，則對行為人較為不利
    。惟本件被告於九十一年間因竊盜及違反毒品危害防制條例
    等案件，經本院及臺灣高等法院分別判處有期徒刑九月、十
    月、九月。又於九十三年間又因侵占案件，經本院判處有期
    徒刑三月。嗣上開徒刑經定應執行有期徒刑二年四月確定，
    自九十二年六月十四日入監執行，於九十四年七月三十日縮
    短刑期執行完畢等情，有臺灣新竹地方法院檢察署刑案資料
    查註紀錄表及臺灣高等法院被告前案紀錄表各一份在卷可佐
    ，其於受有期徒刑之執行完畢後，五年內再故意犯本件有期
    徒刑以上之罪，依修正前、後之刑法第四十七條之規定，均
    構成累犯，對被告即無利或不利可言，應依刑法第二條第一
    項前段之規定，適用修正前刑法第四十七條之規定，論以累
    犯。
(2)、連續犯之比較適用：
    刑法第五十六條原規定：「連續數行為而犯同一之罪名者，
    以一罪論。但得加重其刑至二分之一。」。刑法修正後，將
    刑法第五十六條連續犯規定刪除，原連續之數行為，則應依
    刑法第五十一條之規定分論併罰，而被告先後多次施用第一
    級毒品海洛因之數行為分論併罰之結果，最高可能之刑期為
    二十年（即各施用海洛因之行為均處有期徒刑五年，定執行
    刑不得超過有期徒刑二十年），論以連續施用第一級毒品一
    罪，最高刑期不超過有期徒刑七年六月（即有期徒刑五年，
    加重二分之一，為七年六月），比較新、舊法結果，以被告
    行為時即修正前刑法第五十六條之連續犯規定對被告較為有
    利，自應依刑法第二條第一項前段之規定，適用修正前刑法
    第五十六條之規定論以連續犯。
(3)、綜上比較累犯及連續犯之結果，參照上開最高法院判例認為
    罪刑應整體適用，不能割裂而分別適用有利益之條文之見解
    ，應以修正前刑法之累犯及連續犯之規定對被告較為有利，
    而一體適用修正前刑法之相關規定，均先敘明。
五、查海洛因為毒品危害防制條例第二條第一項第一款所稱之第
    一級毒品，不得持有及施用，被告乙○○竟持以施用，核其
    所為，係犯同條例第十條第一項之施用第一級毒品罪。其施
    用前持有第一級毒品海洛因之低度行為，應為施用之高度行
    為所吸收，不另論罪。其先後多次施用海洛因之行為，時間
    緊接，觸犯構成要件相同之罪名，顯係基於概括之犯意反覆
    為之，為連續犯，應依修正前刑法第五十六條之規定，以一
    罪論，並加重其刑。其曾於九十一年間因竊盜及違反毒品危
    害防制條例等案件，經本院及臺灣高等法院以九十一年度訴
    字第二三六號、九十一年度易字第一五○號、九十一年度上
    易字第二九三六號判決分別判處有期徒刑九月、十月、九月
    。又於九十三年間因侵占案件，經本院以九十三年度易字第
    二八九號判決判處有期徒刑三月，嗣上開徒刑經定應執行有
    期徒刑二年四月確定，自九十二年六月十四日入監執行，於
    九十四年七月三十日縮短刑期執行完畢，有臺灣新竹地方法
    院檢察署刑案資料查註紀錄表及臺灣高等法院被告前案紀錄
    表各一份在卷可供參考，其受有期徒刑之執行完畢後，五年
    之內再犯有期徒刑以上刑之本罪，為累犯，應依修正前刑法
    第四十七條規定，依法加重其刑，併遞加重之。爰審酌被告
    曾有違反麻醉藥品管理條例、煙毒、贓物、侵占、竊盜及違
    反毒品危害防制條例等前科之素行、經執行觀察勒戒與強制
    戒治後仍未戒除毒癮、施用毒品嚴重危害其身心健康、施用
    海洛因期間不長及坦認犯行之犯罪後態度等一切情狀，量處
    如主文所示之刑。至被告所有，供施用海洛因所用之打火機
    並未扣案，亦無證據證明現尚存在，為避免執行困難，爰不
    予宣告沒收。
據上論斷，應依刑事訴訟法第二百七十三條之一、第二百九十九
條第一項前段，毒品危害防制條例第十條第一項，修正後刑法第
二條第一項前段、第十一條前段、修正前刑法第五十六條、第四
十七條，判決如主文。
本案經檢察官甲○○到庭執行職務。
中    華    民    國  九十五  年    十    月   十七   日
                  刑事第六庭    法  官  林昌義
以上正本證明與原本無異。
如不服本判決，應於判決送達後10日內向本院提出上訴狀 (應附
繕本)，上訴於臺灣高等法院。
中    華    民    國    95    年    10    月    12    日
                                書記官  劉怡芳
附錄本案論罪科刑法條全文：
毒品危害防制條例第十條
施用第一級毒品者，處六月以上五年以下有期徒刑。
施用第二級毒品者，處三年以下有期徒刑。


司法院資訊處製作；財團法人民間司法改革基金會備份。
